臺灣臺北地方法院交通事件裁定　　　　 93年度交聲字第584號
　　異　議　人
　　即受處分人　甲○○
上列受處分人因違反道路交通管理處罰條例案件，對於臺北市交
通事件裁決所中華民國93年5月27日所為之處分（原處分案號：
北市裁3字第裁22—A1A101114號）聲明異議，本院裁定如下：
    主  文
原處分關於吊銷甲○○駕駛執照，及終身不得考領駕駛執照部分
撤銷。
上開撤銷部分，甲○○不罰。
其餘異議駁回。
    理  由
一、按汽車駕駛人，行經有燈光號誌管制之交岔路口闖紅燈，處
    新台幣（下同）1,800元以上5,400元以下罰鍰，又汽車駕駛
    人，有違反道路交通管理處罰條例第53條情形者，除依原條
    款處罰鍰外，並予記違規點數3點，道路交通管理處罰條例
    第53條及第63條第1項第3款分別定有明文。次按汽車駕駛人
    ，駕駛汽車肇事致人受傷或死亡，應即採取救護或其他必要
    措施，並向警察機關報告，不得駛離，違者吊扣其駕照3個
    月至6個月，逃逸者吊銷駕駛執照，又汽車駕駛人曾依第62
    條第1項之規定吊銷駕駛執照者，終身不得考領駕駛執照，
    道路交通管理處罰條例第62條第1項、第67條第1項亦分別定
    有明文，惟欲以該項規定處罰汽車駕駛人，除客觀上須有駕
    駛人駕車肇事而致人死傷之情，尚須該駕駛人知悉自己肇事
    致人死傷而仍然故意不予必要救護或處理，始克相當，若駕
    駛人不知自己肇事已致人死傷或誤認他人並無傷亡情事而離
    去，自不能依上開規定予以處罰；且按法院受理交通事件，
    準用刑事訴訟法之規定，道路交通管理處罰條例第89條前段
    定有明文，是最高法院76年台上字第4986號判例所稱認定犯
    罪事實所憑之證據，雖不以直接證據為限，間接證據亦包括
    在內，然而無論直接證據或間接證據，其為訴訟上之證明，
    須於通常一般之人均不致有所懷疑，而得確信其為真實之程
    度者，始得據為有罪之認定，倘其證明尚未達到此一程度，
    而有合理之懷疑存在，無從使事實審法院得有罪之確信時，
    即應由法院為諭知被告無罪之判決，所揭示刑事訴訟法上法
    院認定事實之最重要原則之一，即認定被告有罪，就該有罪
    事實不能有任何合理懷疑存在之原則，於法院審理行為人違
    反道路交通管理處罰條例案件時，亦有適用，均合先敘明。
二、本件異議人即受處分人甲○○於民國93年1月13日22時20分
    ，駕駛5059－GK號自用小客車，沿台北市○○○路由南往北
    方向行駛第3車道至南京東路口時，與魏雅燕所騎乘，沿南
    京東路由東往西方向行駛外側車道之WTA－249號輕型機車撞
    擊而肇事，受處分人經警舉發有「闖紅燈」、「肇事致人受
    傷逃逸」之違規，受處分人於應到案日期前申訴，經原處分
    機關請舉發機關調查結果，仍認受處分人有前開違規行為，
    原處分機關就受處分人「闖紅燈」違規部分，依道路交通管
    理處罰條例第53條之規定，裁處罰鍰5,400元，並依同條例
    第63條第1項第3款之規定，記違規點數3點，另就「肇事致
    人受傷逃逸」部分，依同條例第62條第1項之規定，裁處吊
    銷駕駛執照，並依同條例第67條第1項之規定，終身不得考
    領駕駛執照等情，有台北市政府警察局舉發違反道路交通管
    理事件通知單（北市警交大字第A1A101114號）、台北市交
    通事件裁決所93年5月27日違反道路交通管理事件裁決書（
    北市裁3字第裁22—A1A101114號）影本等件附卷可稽。
三、受處分人異議意旨略以：伊只有搶黃燈，經過肇事路口時尚
    未亮起紅燈；伊並未看到有車倒下，是後來有位先生將伊攔
    下，伊才知道有機車倒地，事後雙方已達成和解，伊並無故
    意肇事逃逸等語。
四、經查：訊據受處分人甲○○，固對於其於93年1月13日22時
    20分許，駕駛車輛行經台北市○○○路、南京東路口乙情並
    無爭執，惟否認有何「闖紅燈」及「肇事致人受傷逃逸」之
    情事。查：(一)受處分人甲○○駕駛車號5059－GK號之自用小
    客車，沿台北市○○○路由南往北方向行駛，於前揭時間，
    在復興北路、南京東路口，與魏雅燕所騎乘，沿南京東路由
    東往西方向行駛之車號WTA－249號輕型機車，發生事故之事
    實，業據證人魏雅燕於本院訊問時結證屬實（見本院93 年8
    月6日訊問筆錄），並有台北市政府警察局交通警察大隊道
    路交通事故調查報告表、分析研判表、現場圖、談話紀錄表
    等件附卷可稽。受處分人甲○○雖矢口否認有闖紅燈之違規
    行為，惟據證人魏雅燕於本院訊問時結證稱：伊於前揭時間
    在南京東路、復興北路口，與受處分人駕駛之上開車輛發生
    事故，伊本來是在南京東路待轉之機車，要往林森北路方向
    ，肇事當時伊行進的南京東路已經變成綠燈了，伊起步後被
    行駛復興北路方向的受處分人之車輛撞到等語（同見本院上
    開訊問筆錄），證人魏雅燕已證稱其行經肇事路口時，證人
    所行進方向之燈號為綠燈；且據受處分人於肇事後經台北市
    政府警察局松山分局訊問時，即自承伊沿復興北路由南往北
    方向直行行駛第三車道，因喝了點酒，沒看到是紅燈等語，
    有卷附交通事故談話紀錄表可參，本件受處分人確有行經肇
    事路口闖紅燈之違規事實甚為明確，受處分人嗣於提起本件
    異議時翻異前詞，辯稱伊只有搶黃燈，沒有闖紅燈云云，顯
    為事後卸責之詞，委無可採；(二)另就受處分人是否有肇事致
    人受傷而逃逸之違規行為乙節，查受處分人於警訊迄本院調
    查中，始終堅決否認有何肇事逃逸之行為，辯稱伊是後來被
    路人攔下，始知有機車倒地等語，而查證人魏雅燕於本院調
    查時就雙方肇事後情況僅證稱：伊之機車與受處分人之車輛
    撞擊後，伊之機車倒下而左腿受傷，後來被送去醫院，伊是
    在警察局作筆錄時才看到受處分人，受處分人是事後被1位
    偵查員以路人身分攔下的等情（同見本院上開訊問筆錄）；
    又經本院向台北市政府警察局交通警察大隊函詢本件事故是
    否有目擊證人，經覆稱：本件肇事時間為夜間10點多，當時
    是有1位自稱松山分局員警，稱於非服勤時間著便服經過，
    但因天色昏暗，嗣即騎乘機車離開，現已無法確認該目擊者
    為何人等情，有台北市政府警察局交通警察大隊松山交通分
    隊93年10月6日函在卷可稽，本院無從傳訊該證人到庭接受
    訊問調查，以明受處分人是否確有知悉自己肇事致人受傷，
    而仍故意不予必要救護即逕為逃逸之情事；再衡諸本件肇事
    時間為夜間10時許，天色已暗，受處分人辯稱其未見有機車
    倒下，尚非全無可採；另參以受處分人並無因本件事故而經
    警以肇事逃逸罪嫌移送偵辦情事，且已與證人魏雅燕達成和
    解，證人魏雅燕亦未對受處分人提出刑事告訴等情，有台灣
    高等法院被告全國前案紀錄表、和解書等件在卷可考，本件
    尚無積極證據足資證明受處分人確實有知悉其肇事致人受傷
    ，而仍故意不予必要救護即逕行逃逸情事，此部分之事實尚
    有合理懷疑存在，不應逕為對受處分人不利之認定。
五、綜上，原處分機關以受處分人有「闖紅燈」及「肇事致人受
    傷逃逸」之違規行為，而對受處分人裁處罰鍰5,400元、記
    違規點數3點，及裁處吊銷駕駛執照、終身不得考領駕駛執
    照，查：就受處分人「闖紅燈」違規部分，原處分機關對受
    處分人裁處罰鍰及記違規點數，認事用法並無違誤，是受處
    分人此部分之聲明異議為無理由，應予駁回；就「肇事致人
    受傷逃逸」部分，因無積極證據足認受處分人有該違規行為
    ，應作對受處分人有利之認定，原處分機關對受處分人裁處
    吊銷駕駛執照、終身不得考領駕駛執照，尚屬無據，是受處
    分人此部分之異議為有理由，應由本院將原處分該部分撤銷
    ，改諭知受處分人不罰，以資適法。
六、據上論斷，依道路交通案件處理辦法第19條、第20條前段，
    裁定如主文。
中　　華　　民　　國　　94　　年　　1　　月　　 21    日
　　　　　　　　　交通法庭法　官　孫曉青
以上正本證明與原本無異
如不服本裁定應於送達後5日內向本院提出抗告狀
　　　　　　　　　　　　　書記官　劉  綺
中　　華　　民　　國　　94　　年　　1　　月　　 21    日
